【裁判字號】    97,易,669
【裁判日期】    971225
【裁判案由】    妨害名譽等
【裁判全文】
臺灣基隆地方法院刑事判決               97年度易字第669號
公  訴  人  臺灣基隆地方法院檢察署檢察官
被      告  乙○○
上列被告因妨害名譽等案件，經檢察官提起公訴（97年度撤緩偵
字第18號），本院判決如下：
    主  文
乙○○犯附表所示編號一至編號十之誹謗罪，各處附表所示之宣
告刑；又犯公然侮辱罪，處拘役貳拾日，如易科罰金，以新台幣
壹仟元折算壹日。應執行拘役陸拾日，如易科罰金，以新台幣壹
仟元折算壹日。
乙○○被訴於96年6月27日、96年9月11日誹謗部分無罪。
    事  實
一、乙○○與丙○○（A-47攤位）均係於基隆市○○區○○路仁
    愛市場內販售豬肉之攤販，二人因生意上互有競爭，乙○○
    竟意圖散佈於眾，基於誹謗之犯意，分別於民國96年6 月28
    日、6月30日、7月6日、7月7日、9月20日、9月21日、9月22
    日、9月29日、10月2日、10月13日等日，多次在丙○○攤位
    前或其攤位附近，向前來購買豬肉之不特定人指摘、傳述「
    丙○○所賣之豬肉是吃藥、吃飼料長大的，不是真的黑豬肉
    ，所以瘦肉才會那麼多」等足以毀損丙○○名譽之事。另又
    基於公然侮辱犯意，於96年9月12日在同一地點之不特定人
    得以共見共聞場合，以「垃圾人」、「幹你老母雞八」等不
    堪入耳話語，公然侮辱丙○○。嗣經丙○○提出告訴，始查
    悉上情。
二、案經丙○○訴由臺灣基隆地方法院檢察署檢察官偵查起訴。
    理  由
壹、有罪部分
一、按被告以外之人於審判外之言詞或書面陳述，除法律有規定
    者外，不得作為證據，刑事訴訟法第159 條第1 項固有明文
    。惟被告以外之人於審判外之陳述，經當事人於審判程序同
    意作為證據，法院審酌該言詞陳述或書面陳述作成時之情況
    ，認為適當者，亦得為證據；當事人、代理人或辯護人於法
    院調查證據時，知有上開刑事訴訟法第159 條第1 項不得為
    證據之情形，而未於言詞辯論終結前聲明異議者，視為有前
    項之同意，刑事訴訟法第159 條之5 亦有明文。查告訴人丙
    ○○之指述及證人張玉鳳之證述，經本院於審判程序提示予
    被告，並告以內容要旨，被告表示無意見，且未聲明異議，
    本院審酌相關言詞陳述作成時之情況，認為適當，依前揭法
    條意旨，得援為本案證據，應先敘明。
二、訊據被告固坦承於上開時、地向客人說現在的豬有的是吃藥
    ，吃了對豬很不好，並罵對方「垃圾人」、「幹你老母雞八
    」等話語，然矢口否認犯行，辯稱：伊是泛指很多豬都有吃
    藥，例如抗生素等也是吃藥，只是不能過量，絕對沒有說告
    訴人的豬是吃藥的，因他都說伊的東西跟他不一樣，結果賣
    得比伊便宜，伊過去澄清一下而已，而罵對方三字經，是他
    先罵伊，我才罵他云云。惟查：
(一)、證人張玉鳳於檢察官偵查時證稱：「我從96年7月搬到告訴人
    旁邊後，他（即被告）常常來亂，詳細日期我不記得，他到告
    訴人攤位或附近說，他自己的黑豬肉是吃餿水比較肥，告訴人
    的豬肉是吃飼料或打藥的，否則怎麼可能這麼瘦，我有聽到他
    罵「垃圾人」、「幹你老母雞八」（台語發音），他罵過很多
    次，地點都是在告訴人攤位前」等語。此與告訴人丙○○於檢
    察官偵查時所指述情節大致相符，足見告訴人之指述，並非無
    據。至於證人丁○○雖於本院審理時證稱：「我去被告那邊
    幫忙，有些客人會問豬是否有打針，被告有回答客人說，一
    般都有吃藥，不然怎會拿出來賣，被告並沒有針對某個人，
    而是說一般豬肉都有吃藥，我有兩、三次在場，詳細時間無
    法確定」等語，是以依證人丁○○所述，無法確定如告訴人
    所指時間在場，則無法遽以論斷被告所指述上開話語，並非
    針對告訴人所販售之豬肉。
(二)、而本院勘驗告訴人所提供A、B、C、D四片光碟片，除了C、D
    兩片光碟片與A、B光碟片重覆不予記載外，就A、B光碟片部
    分勘驗結果，雖A、B光碟片並未記載錄影時間，然就檔案名
    稱5至7，均穿白衣服黑色短褲及紅色圍裙；檔案名稱11、13
    、15均著黑色及咖啡色上衣及咖啡色短褲；檔案名稱29、31
    、33、35、37、39、41、45均著黑色夾白色條紋上衣、黑色
    短褲及黑色圍裙；檔案名稱46、49、51、52均著紅色上衣、
    黑色短褲；另光碟B部分：檔案名稱01、02均著紅色上衣、
    黑色短褲及紅色圍裙；檔案名稱05、06均著白色上衣、咖啡
    色短褲，依被告穿著相同衣服，可判斷係同一日行為，則與
    犯罪事實之10次誹謗行為大致相符，而這10次行為均有指述
    告訴人不是正港黑豬肉或他A那款豬不是正港吃餿水或你每
    隻豬都有吃藥啦等字句，此有勘驗光碟A、B兩片之記載可稽
    （見本院卷），此與臺灣基隆地方法院檢察署之勘驗筆錄（
    見96年偵字第2732號卷第72頁、96年撤緩偵字第18號卷第42
    頁）大致相符。而告訴人所販售豬肉並未檢出有磺胺劑藥品
    殘留，此有96年11月19日基衛食壹字第0960014963號基隆市
    衛生局函附之基隆市衛生局食品檢驗成績書在卷可稽（見96
    年偵字第2732號卷第76頁），足見被告所指述告訴人所販售
    都是吃藥或不是正港黑豬肉，並非事實。
(三)、綜上所述，被告所辯不足採信，本案事證明確，犯行洵堪認定
    ，應依法論科。
三、論罪科刑
(一)、核被告所為，係犯刑法第310條第1項之誹謗罪及刑法第309
    條之公然侮辱罪。其多次誹謗罪，均係為達貶損告訴人名譽
    ，以滿足破壞告訴人該日之販售豬肉之生意，該次行為即已
    完成，是各次均為各自獨立之行為，各具獨立性，自無密切
    不可分之關係，各自獨立構成一個誹謗罪責，應予分論併罰
    。
(二)、爰審酌被告素行、犯罪動機、犯罪目的、犯罪手段、對於告
    訴人所造成損害，且之前於95年間亦有誹謗告訴人之行為，
    仍不知悔改，而犯後至今，仍未與被害人達成和解，取得其
    諒解，亦未賠償被害人之損失，衡其犯後態度等一切情狀，
    分別量處如主文所示之刑，並諭知易科罰金之折算標準，併
    定其應執行之刑。
貳、無罪部分
一、公訴意旨略以：被告乙○○竟意圖散佈於眾，基於誹謗之犯
    意，分別於民國96年6月27日、9月11日，在上開地點之告訴
    人丙○○攤位前或其攤位附近，向前來購買豬肉之不特定人
    指摘、傳述「丙○○所賣之豬肉是吃藥、吃飼料長大的，不
    是真的黑豬肉，所以瘦肉才會那麼多」等足以毀損丙○○名
    譽之事，因認被告涉有刑法第310條第1項誹謗罪嫌云云。
二、按犯罪事實應依證據認定，無證據不得認定犯罪事實，刑事
    訴訟法第154條第2項定有明文。又事實之認定，應憑證據，
    如未能發現相當證據，或證據不足以證明，自不能以推測或
    擬制之方法，為裁判基礎（最高法院40年臺上字第86號、30
    年上字第816號判例意旨參照）。又認定不利於被告之事實
    ，須依積極證據，苟積極證據不足為不利於被告事實之認定
    時，即應為有利於被告之認定，更不必有何有利之證據；認
    定犯罪事實所憑之證據，雖不以直接證據為限，間接證據亦
    包括在內，然而無論直接或間接證據，其為訴訟上之證明，
    須於通常一般之人均不致有所懷疑，而得確信為真實之程度
    者，始得據為有罪之認定，若其關於被告是否犯罪之證明未
    能達此程度，而有合理性懷疑之存在，致使無從形成有罪之
    確信，根據「罪證有疑，利於被告」之證據法則，即不得遽
    為不利於被告之認定。再事實之認定，應憑證據，如未能發
    現相當證據，或證據不足以證明，自不能以推測或擬制之方
    法，以為裁判之基礎，最高法院分別著有30年上字第816號
    、76年台上字第4986號判例可資參照。另按告訴人之告訴，
    係以使被告受刑事追訴為目的，是其陳述是否與事實相符，
    仍應調查其他證據，以資審認，必被害人所述被害情形，無
    瑕疵可擊，且就其他方面調查，又與事實相符，始足據為有
    罪判決之基礎。最高法院81年度台上字第3539號、87年度台
    上字第2176號判決可資參照。
三、公訴人認被告於上開時、地涉有誹謗罪，無非以告訴人丙○
    ○指述、證人張玉鳳證述、光碟片四片、臺灣基隆地方法院
    檢察署勘驗筆錄、被告之供述、96年11月19日基衛食壹字第
    0960014963號基隆市衛生局函附之基隆市衛生局食品檢驗成
    績書為主要論據。訊據被告固坦承去過很多次，向客人說現
    在的豬有的是吃藥，吃了對豬很不好等語，然矢口否認犯行
    ，辯稱：伊有去過很多次，伊沒有說告訴人的豬是吃藥的云
    云。經查：告訴人於告訴狀及警詢、檢察官偵查時均未提及
    該兩次之誹謗行為，僅於檢察官勘驗光碟片，提及這兩次，
    然告訴人所錄影光碟片，均未標示日期，無從判斷有這兩次
    誹謗行為，而本院勘驗告訴人所提供光碟片，依被告穿著來
    觀察，以穿著不同款式服裝來判斷，亦僅如犯罪事實所記載
    之10次誹謗行為，此外，並無積極證據足認被告有除犯罪事
    實所記載之外上開兩次誹謗行為，基於罪疑唯輕，利益歸被
    告之原則，此部分應為無罪諭知。
參、據上論斷，應依刑事訴訟法第299條第1項前段、第301條第
    1項，刑法第310條第1項、第309條、第41條第1項前段、第
    51條第6款、第10款前段，刑法施行法第1條之1，判決如主
    文。
本案經檢察官甲○○到庭執行職務。
中    華    民    國    97    年    12    月    25    日
                  刑事第二庭法  官  陳伯厚
以上正本證明與原本無異。
如不服本判決應於收受送達後10日內向本院提出上訴書狀，並應
敘述具體理由；其未敘述上訴理由者，應於上訴期間屆滿後20日
內向本院補提理由書 (均須按他造當事人之人數附繕本)「切勿
逕送上級法院」。
中    華    民    國    97    年    12    月    26    日
                            書記官  黃士元
附錄論罪法條：
中華民國刑法第309條
（公然侮辱罪）
公然侮辱人者，處拘役或 3 百元以下罰金。
以強暴犯前項之罪者，處 1 年以下有期徒刑、拘役或 5 百元以
下罰金。
中華民國刑法第310條
（誹謗罪）
意圖散布於眾，而指摘或傳述足以毀損他人名譽之事者，為誹謗
罪，處 1 年以下有期徒刑、拘役或 5 百元以下罰金。
散布文字、圖畫犯前項之罪者，處 2 年以下有期徒刑、拘役或 1
千元以下罰金。
對於所誹謗之事，能證明其為真實者，不罰。但涉於私德而與公
共利益無關者，不在此限。
  附表
┌───┬───────┬─────────┬─────┬─────────┐
│編號  │    行為時間  │    地點          │ 所犯罪名 │     宣告刑       │
├───┼───────┼─────────┼─────┼─────────┤
│一    │  96年6月28日 │  基隆市○○路仁  │  犯誹謗罪│     處拘役伍拾日 │
│      │              │  愛市場內丙○○  │          │    如易科罰金，  │
│      │              │  販售豬肉攤位前  │          │    以新台幣壹仟  │
│      │              │                  │          │    元折算壹日    │
├───┼───────┼─────────┼─────┼─────────┤
│二    │  96年6月30日 │ 同上             │  同上    │     同上         │
├───┼───────┼─────────┼─────┼─────────┤
│三    │  96年7月6日  │ 同上             │  同上    │      同上        │
├───┼───────┼─────────┼─────┼─────────┤
│四    │  96年7月7日  │ 同上             │  同上    │      同上        │
├───┼───────┼─────────┼─────┼─────────┤
│五    │  96年9月20日 │ 同上             │  同上    │      同上        │
├───┼───────┼─────────┼─────┼─────────┤
│六    │  96年9月21日 │ 同上             │  同上    │      同上        │
├───┼───────┼─────────┼─────┼─────────┤
│七    │  96年9月22日 │ 同上             │  同上    │      同上        │
├───┼───────┼─────────┼─────┼─────────┤
│八    │  96年9月29日 │ 同上             │  同上    │      同上        │
├───┼───────┼─────────┼─────┼─────────┤
│九    │  96年10月2日 │ 同上             │  同上    │      同上        │
├───┼───────┼─────────┼─────┼─────────┤
│十    │  96年10月13日│ 同上             │  同上    │      同上        │
│      │              │                  │          │                  │
└───┴───────┴─────────┴─────┴─────────┘


司法院資訊處製作；財團法人民間司法改革基金會備份。
